臺灣板橋地方法院刑事判決　　　　　　　95年度訴字第3891號
公　訴　人　臺灣板橋地方法院檢察署檢察官
被　　　告　丙○○
選任辯護人　黃秋雄律師
上列被告因強盜等案件，經檢察官提起公訴（九十五年度偵字第
五二六九號），本院判決如下：
    主  文
丙○○連續傷害人之身體，處有期徒刑參月，如易科罰金，以銀
元參佰元即新臺幣玖佰元折算壹日；又以強暴妨害人行使權利，
處有期徒刑參月，如易科罰金，以銀元參佰元即新臺幣玖佰元折
算壹日；又以強暴妨害人行使權利，處有期徒刑參月，如易科罰
金，以銀元參佰元即新臺幣玖佰元折算壹日。應執行有期徒刑捌
月，如易科罰金，以銀元參佰元即新臺幣玖佰元折算壹日。
    事  實
一、丙○○與乙○○為男女朋友關係，因財務糾紛時生齟齬，丙○○遂於民國九十五年一月十六日上午七時許，前往位於高
    雄市左營區○○○路九十五號乙○○所經營之「活力小舖早
    餐店」理論，嗣於當日上午九時十分許，因乙○○之女甲○○向丙○○表示其母親乙○○並沒有欠丙○○錢等語，丙○○心生不滿，竟基於傷害他人身體之犯意，以徒手方式，毆
    打甲○○臉部及後腦部，致甲○○受有後腦枕部挫傷之傷害
    ；乙○○見狀上前制止，丙○○竟基於前開傷害之概括犯意
    及毀損之犯意，與乙○○發生拉扯，徒手毆打乙○○頭部及
    身體，並持乙○○所有之室內電話一具擲向乙○○之方式傷
    害乙○○，造成乙○○受有右耳上方及左耳後方挫傷、右臉
    頰皮下血腫、鼻樑右側表淺瘀傷、前胸瘀傷、下背部挫傷及
    左前臂瘀傷等傷害，上開室內電話亦遭損壞無法使用，足以
    生損害於乙○○。乙○○見狀欲持其所有之行動電話報案，
    丙○○竟另起以強暴方式妨害乙○○撥打電話報警之權利，
    以及毀損之犯意，強行將乙○○持用之行動電話搶下丟擲於
    地上，以此方式妨害乙○○撥打電話報警之權利，上開行動
    電話亦遭損壞無法使用，足以生損害於乙○○。嗣又因丙○○數日前曾給付新臺幣（下同）二萬五千元予乙○○供作日
    常生活開銷使用，丙○○欲向乙○○索取金錢花用，惟乙○○拒不同意，丙○○見乙○○身上背有黑色背包一個（內有
    現金七千八百元、汽車駕駛執照、健保卡及金融卡各一張）
    ，竟另行基於以強暴方式妨害乙○○支配、使用其所有黑色
    背包內財物之權利，迅速出手拉扯乙○○背於身上之黑色背
    包一個，因丙○○力道強勁，將該背包之背帶拉斷，而取得
    該黑色背包之支配，以此強暴方式妨害乙○○支配、使用其
    所有黑色背包內財物之權利。丙○○取得乙○○之黑色背包
    後即欲搭乘計程車離開上址，乙○○見狀，隨即上前拉住丙○○褲子腰帶，阻止丙○○離去，適為巡邏員警高新偉、周
    士雄發現，當場查獲丙○○及其取得乙○○之黑色背包一個
    ，並循線查知上情。
二、案經乙○○、甲○○分別訴由高雄市政府警察局左營分局報
    告臺灣高雄地方法院檢察署呈請臺灣高等法院檢察署核准令
    轉臺灣板橋地方法院檢察署檢察官偵查起訴。
    理  由
壹、程序部分
一、被告以外之人於審判外之言詞或書面陳述，除法律有規定者
    外，不得作為證據，刑事訴訟法第一百五十九條第一項定有
    明文。本件證人乙○○於警詢之證述乃審判外之陳述，且不
    符合刑事訴訟法第一百五十九條之二、之三、之五之例外規
    定，自不得作為證據。至於證人甲○○於警詢之證述雖屬審
    判外之陳述，惟合於刑事訴訟法第一百五十九條之五之例外
    規定，具有證據能力。
二、被告以外之人於偵查中向檢察官所為之陳述，除顯有不可信
    之情況者外，得為證據。刑事訴訟法第一百五十九條之一第
    二項規定甚明。證人甲○○、乙○○、高新偉於偵查中乃經
    檢察官告以偽證罪責並具結後，方向檢察官為陳述，且證人
    甲○○、乙○○於本院審理時並經交互詰問程序，其等於本
    院審理時證述之內容與偵查中證述之內容大致相符，證人高
    新偉為查獲警員，與證人甲○○、乙○○或被告丙○○均素
    昧平生，難認其等於偵查中所為陳述有何顯有不可信之情況
    ，是前開證人於偵查中向檢察官所為陳述，具有證據能力，
    合先敘明。
貳、實體部分
一、訊據被告丙○○坦承有於上開時地傷害證人甲○○、乙○○
    ，以及持證人乙○○所有之市內電話朝乙○○丟擲，造成該
    具電話損壞等事實，惟矢口否認有何妨害乙○○撥打行動電
    話報警、妨害乙○○支配其黑色背包之權利或毀損乙○○行
    動電話、黑色皮包背帶等犯行，辯稱：伊並沒有強取乙○○
    之行動電話摔在地上，也不是故意要搶乙○○的皮包，是二
    人拉扯之中，乙○○自己沒有拿好行動電話而摔在地上摔壞
    ，伊是拉扯之中不小心拉扯到乙○○皮包云云。
二、經查：
（一）被告丙○○上開以徒手方式傷害證人甲○○及以徒手、持
      室內電話丟擲之方式傷害證人乙○○等事實，除被告丙○○於本院審理時之自白外，並經證人甲○○於警詢、偵查
      、本院審理時及證人乙○○於偵查、本院審理時具結證述
      明確，復有高雄市立聯合醫院受理家庭暴力事件驗傷診斷
      書二件、室內電話遭丟擲於地上之現場照片一幀、受損壞
      室內電話之照片一幀在卷可稽（附於臺灣高雄地方法院檢
      察署九十五年度偵字第三二七六號卷第三十一頁、第三十
      二頁、第三十五頁、第三十八頁），此部分事實應堪認定
      。
（二）次查，被告丙○○於上開時地強行取走證人乙○○之行動
      電話摔在地上損壞，藉以妨害乙○○撥打行動電話報警之
      權利等事實，業據證人乙○○於偵查及本院審理時具結證
      述明確，並有行動電話遭損壞，零件散於地上之現場照片
      一幀、遭損壞行動電話剩餘零件照片一幀在卷可資佐證（
      附於上開偵查卷第三十三頁、第三十四頁），足見證人乙○○之證述與事實相符。況且該行動電話之機殼、面板、
      鍵盤等零件全部支解、散落一地，有上開照片二幀在卷可
      佐，顯見遭丟擲之力道強勁，倘若僅係手未抓穩摔於地上
      ，應不致造成如此嚴重的損壞情形，是被告丙○○辯稱：
      係二人拉扯之中，乙○○自己沒有拿好行動電話而摔在地
      上摔壞云云，實係事後卸責之詞，不足採信。
（三）再查，被告丙○○強行取走證人乙○○之黑色背包，並造
      成該背包背帶斷裂之事實，業經證人乙○○於偵查及本院
      審理中具結證述明確，且被告丙○○於警詢時自白稱：「
      我是有... 出手強搶乙○○背於身上（當時背包於她腹部
      前）之黑色背包，... 原因是我要向她索取新台幣二百元
      坐車到高雄站回台北，她不肯，我因氣憤一時衝動才出手
      行搶她背包，我的動機是要讓她怕一下，而且背包內不可
      能沒有二百元」等語；於偵查中自白稱：「（問：你取走
      她皮包，是因為她不給你搭車的錢？）是。她背在身上，
      我就拉扯拉斷她的袋子，拿走錢」等語（分別見上開偵查
      卷第六頁、第四十八頁），核與證人乙○○證述之情節大
      致相符。況且證人高新偉（查獲警員）於偵查中具結證稱
      ：「當天與另一位同事執行巡邏勤務，在案發地點看見有
      人拉扯，我們就過去察看，乙○○告訴我們他被搶，當時
      被告正要離開，我同事就過去把他攔下，我有看到被告與
      乙○○二人拉扯，並有出手毆打乙○○，也有看到被告手
      上有拿一個東西」等語（見上開偵查卷第五十三頁），倘
      若被告丙○○確係拉扯中不小心拉扯到證人乙○○之背包
      ，其於欲離開現場之際，理應將不小心拉扯到的背包留在
      現場，豈會企圖將該背包一同帶離現場？由此更可見被告
      丙○○辯稱：係拉扯中不小心拉扯到證人乙○○之背包云
      云，實為事後卸責推諉之詞，不足採信。
（四）證人乙○○於本院審理時雖具結證稱：被告丙○○曾於九
      十五年一月十二日交付二萬五千元予伊，該二萬五千元係
      被告丙○○向伊借款之利息，並非給伊的生活費，且案發
      當天被告並未說要把日前交付之二萬五千元拿回去，是說
      做生意之用要用錢云云。惟查，證人乙○○於偵查中具結
      證稱：「早上七點多被告就坐計程車來我店，要求我跟他
      復合，我沒理他，他說如果不復合就要我還他錢，但我認
      為他欠我的錢有六百多萬，他只是偶爾拿生活費給我，連
      利息錢都不夠」、「（問：被告有無向你要錢要坐車回家
      ？）有，但是在我從汽車旅館出來時我就給他，在早餐店
      時被告只是跟我要回他給我的生活費」等語（見上開偵查
      卷第五十三頁、第五十四頁），顯見被告丙○○確曾於案
      發前四日之九十五年一月十二日交付二萬五千元予證人乙○○，且被告丙○○主觀上認為該筆二萬五千元係給予證
      人乙○○之生活費，縱使證人乙○○主觀上認為被告丙○○交付之二萬五千元係欠款之利息錢，惟此乃其二人民事
      債務之問題，仍應認被告丙○○主觀上確係認為該筆二萬
      五千元係其給付女友乙○○之生活費。而被告丙○○或因
      證人乙○○不肯復合，或因其他花費所需，向證人乙○○
      索取款項未果，其主觀上認為該筆二萬五千元係伊給予證
      人乙○○之生活費，伊可全數要回或可一同使用該筆款項
      ，因證人乙○○堅不同意，始起意強行取走證人乙○○之
      背包，尚難認被告丙○○就此有不法所有之意圖。
（五）綜上所述，本案事證明確，被告丙○○之上開犯行均堪認
      定。
三、被告行為後，刑法業於九十四年二月二日經總統令修正公布
    ，並於九十五年七月一日施行（下稱新刑法，修正前刑法下
    稱舊刑法），刑法施行法第一條之一亦於九十五年六月十四
    日經總統令公布施行，參酌最高法院九十五年五月二十三日
    刑事庭第八次會議決議，新刑法第二條第一項之規定，係規
    範行為後法律變更所生新舊法律比較適用之準據法，於新刑
    法施行後，應適用新刑法第二條第一項之規定，為「從舊從
    輕」之比較。另於比較時應就罪刑有關之共犯、未遂犯、想
    像競合犯、牽連犯、連續犯、結合犯，以及累犯加重、自首
    減輕暨其他法定加減原因（如身分加減）與加減比例等一切
    情形，本於統一性及整體性原則，綜其全部罪刑之結果而為
    比較。經綜其全部罪刑之結果而為比較，本案以舊刑法較有
    利於被告，應一體適用舊刑法之規定。被告丙○○以徒手方
    式傷害甲○○，以徒手及丟擲室內電話之方式傷害乙○○，
    此部分所為係犯刑法第二百七十七條第一項之傷害罪及第三
    百五十四條之毀損罪。其先後二次傷害行為，時間緊接、所
    犯構成要件相同，顯係基於概括犯意為之，應依修正前第五
    十六條之規定論以連續犯之一罪，並依法加重其刑。又被告
    丙○○以丟擲室內電話之方式傷害證人乙○○，同時造成該
    具電話損壞，其一丟擲電話之行為同時造成證人乙○○受傷
    以及該具電話損壞，是被告丙○○一行為觸犯上開二罪名，
    為想像競合犯，應從一重論以刑法第二百七十七條第一項之
    傷害罪。又被告搶行取走證人乙○○之行動電話並丟擲在地
    上，以此強暴力妨害證人乙○○撥打電話報警之權利行使，
    同時造成該行動電話損壞，其此部分所為係犯刑法第三百零
    四條第一項之強制罪、第三百五十四條之毀損罪，其以一行
    為觸犯上開二罪名，為想像競合犯，應從一重論以刑法第三
    百零四條第一項之強制罪。又被告丙○○強行扯斷乙○○背
    包之背帶而取走乙○○之背包，妨害乙○○支配、管理該背
    包內財物之權利行使，其此部分所為係犯刑法第三百零四條
    第一項之強制罪、同法第三百五十四條之毀損罪。其以一行
    為觸犯上開二罪名，為想像競合犯，應從一重論以刑法第三
    百零四條第一項之強制罪。被告丙○○因見證人乙○○欲打
    電話報警，始起意強行取走其行動電話丟擲於地上，嗣後又
    因證人乙○○不肯給予金錢，始另行起意強行扯斷證人乙○○背包背帶取取走背包，二者犯意有別，難認其係出於同一
    概括犯意為之，應認為數罪。再者，被告丙○○對於證人乙○○背包內之財物主觀上並無不法所有之意圖，已如前述，
    是公訴人認被告丙○○所為係犯刑法第三百二十八條第一項
    之強盜罪嫌，容有未洽，惟與檢察官起訴之基本事實同一，
    爰將刑法第三百二十八條之起訴法條變更為同法第三百零四
    條之強制罪。再者，被告丙○○所為上開連續傷害罪、二次
    強制罪之間，犯意各別，行為互殊，難認彼此之間有何舊法
    牽連犯之裁判上一罪關係，應認為數罪，並分論併罰。爰審
    酌被告素行不佳，有臺灣高等法院被告前案紀錄表一件在卷
    可憑，其犯本罪之動機、目的、手段、對被害人造成身心傷
    害非輕，且犯罪後未能全然坦承犯行之犯後態度等一切情狀
    ，分別量處如主文所示之刑，併依修正前刑法第五十一條第
    五款之規定定應執行刑及依修正前刑法第四十一條第一項前
    段、第二項之規定諭知易科罰金之折算標準。
據上論斷，應依刑事訴訟法第二百九十九條第一項前段、第三百
條，刑法二條第一項前段、（修正前）第五十六條、第二百七十
七條第一項、第三百零四條第一項、第三百五十四條、第五十五
條、（修正前）第五十一條第五款、（修正前）第四十一條第一
項前段、第二項，罰金罰鍰提高標準條例第一條前段、（修正前
）第二條，判決如主文。
本案經檢察官朱立豪到庭執行職務。
中　　華　　民　　國　　96　　年　　3 　　月　　20　　日
                  刑事第十八庭  審判長法　官  連育群
                                      法  官  吳幸娥
                                      法  官  王綽光
以上正本證明與原本無異
如不服本判決應於送達後10日內向本院提出上訴狀
                                      書記官　田世杰
中　　華　　民　　國　　96　　年　　3 　　月　　20　　日
附錄本案論罪科刑法條全文：
中華民國刑法第277條
（普通傷害罪）
傷害人之身體或健康者，處3 年以下有期徒刑、拘役或1 千元以
下罰金。
犯前項之罪因而致人於死者，處無期徒刑或7 年以上有期徒刑；
致重傷者，處3 年以上10年以下有期徒刑。
中華民國刑法第304條
（強制罪）
以強暴、脅迫使人行無義務之事或妨害人行使權利者，處3 年以
下有期徒刑、拘役或3 百元以下罰金。
前項之未遂犯罰之。
中華民國刑法第354條
（毀損器物罪）
毀棄、損壞前二條以外之他人之物或致令不堪用，足以生損害於
公眾或他人者，處2 年以下有期徒刑、拘役或5 百元以下罰金。
